【裁判字號】    90,上訴,1168
【裁判日期】    900918
【裁判案由】    懲治盜匪條例
【裁判全文】
臺灣高等法院高雄分院刑事判決                    九十年度上訴字第一一六八號
    上  訴  人
    即  被  告  乙○○
    指定(義務)
    辯  護  人  田平安
右上訴人因懲治盜匪條例案件，不服臺灣高雄地方法院九十年度訴字第九五八號中華
民國九十年六月二十七日第一審判決（起訴案號：臺灣高雄地方法院檢察署八十九年
度偵字第二四一三二號），提起上訴，本院判決如左：
      主  文
原判決撤銷。
乙○○連續意圖為自己不法之所有，以詐術使人將本人之物交付，累犯，處有期徒刑
拾月。
      事  實
一、乙○○曾於民國八十七年間因竊盜案件，經臺灣高雄地方法院判處有期徒刑八月
    確定，於八十七年十月二十四日執行完畢，仍不知悔改，復意圖為自己不法之所
    有，並基於概括之犯意，先於民國八十九年九月二十五日左右晚上十時許，在高
    雄市前鎮區崗山仔公園內，冒充高雄市政府警察局前鎮分局五甲派出所警員而行
    使其職權，以甲○○涉嫌持有毒品，要檢查證件及搜身體為藉口，將甲○○拉至
    暗處搜其身體，而取其口袋內新台幣（下同）一百元之現金，復連續於同年十月
    二十五日凌晨三時許，在同一地點，以相同之方法將甲○○拉廁所搜其身體，而
    取其口袋內之現金三十元硬幣及中華電信之電話卡一張，得手後逃逸，惟旋即為
    警於公園大門口查獲，並於乙○○身上取出上開三十元硬幣及電話卡一張。
二、案經高雄市政府警察局前鎮分局報請臺灣高雄地方法院檢察署檢察官偵查起訴。
      理  由
一、右揭事實業據被告乙○○於本院審理時坦承不諱，核與被害人甲○○於警訊時、
    檢察官偵查中、原審及本院審理時指訴被告乙○○冒稱其為高雄市政府警察局前
    鎮分局五甲派出所警員，以其涉嫌持有毒品，要檢查證件及搜身體為藉口，將其
    拉至暗處搜其身體，而取其口袋內一百元之現金、三十元硬幣及電話卡一張等情
    相符。復有上開現金三十元硬幣及電話卡一張之贓物認領保管收據附卷足稽，事
    證至為明確，被告乙○○犯行堪以認定。
二、按「被告某甲夥同某乙，分別冒充刑警及憲兵，共同檢查某丙皮箱，前後詐取衣
    物，係共犯刑法第一百五十八條第一項及第三百三十九條第一項之罪，其中既有
    方法結果關係，且係連續犯罪，應依同法第五十五條、第五十六條，從一重處斷
    ，並得加重其刑至二分之一。」最高法院著有四十年台非字第一八號判例意旨可
    資參照。查被害人甲○○於警訊時指稱：「我於今（廿五）日三時許在崗山公園
    內剛運動完在穿鞋子時，就有一名男子走過來向我說『你身上有毒品，並要看我
    證件』，要我跟他到廁所內要搜我身體，因為於四星期前該名男子也是以同樣手
    法自稱是警察（五甲所）向我搶走身上壹佰元，這次又見他所以沒有跟他進廁所
    ，他就強拉我到暗處．．．他就開始搜我身體，並從我褲袋內強行拿走電話卡壹
    張新台幣參拾元。」（見八十九年十月二十五日警訊筆錄、警卷第三頁背面）於
    偵查中指稱：「我坐於前鎮區崗山仔公園椅子上，他（指被告乙○○）說是五甲
    派出所警員，姓黃，說要看我的證件，我拿出身分證予他看，我有質疑他未穿制
    服，要看服務證，他說我有毒品要搜身，帶我去廁所內搜身，搜完就走了，我發
    現缺少一百元．．．當天八十九年十月廿五日凌晨三時他又來了，又拖走我要搜
    身，要帶我到旁邊．．．搶了身上三十元及電話卡一張。」（見檢察官八十九年
    十一月十五日訊問筆錄、偵卷第十七頁至背面）「我坐在旁邊，他看到我，就拉
    我到旁邊去，他要我拿身分證給他看，他說是五甲派出所的．．．他並主動伸手
    到我的口袋內拿走電話卡及三十元．．．第一次時，我也是坐在廁所邊，他也是
    說他是五甲派出所的，要我拿證件給他看，要我到廁所內，並拿走我壹佰元。」
    （見原審九十年六月十三日審判筆錄、原審卷第卅一頁）於本院審理中復到庭指
    稱：「（第一次）我也是在前鎮區岡山仔公園裡面我坐在距離廁所不遠的地方，
    他過來就說要拿我的證件，他說是五甲派出所姓黃，我說你沒有穿制服，你證件
    給我看，他說沒有，硬把我拖到廁所裡面，說我在販毒，就搜我的身體，拿走了
    壹佰元，第一次並沒有說要拿槍射殺。」（見本院九十年八月廿七日訊問筆錄）
    顯見被告乙○○確係冒充高雄市政府警察局前鎮分局五甲派出所警員而行使其職
    權，以被害人甲○○涉嫌持有毒品，要檢查證件及搜身體為藉口，將被害人甲○
    ○拉至暗處搜其身體，趁機取其財物，揆諸前揭判例意旨，被告乙○○應係犯刑
    法第一百五十八條第一項及第三百三十九條第一項之罪，尚難遽令負強盜罪責。
    至於被害人甲○○雖曾指稱「（被告乙○○）說要拿槍打我，他就作勢要拿槍的
    樣子，還聽到鐵的聲音」等語，惟此迭為被告乙○○所否認，且縱有此事，其意
    亦在使被害人誤以為其確係持槍之警員，不得抗拒搜身，以遂其詐取財物之犯行
    ，核與被告所犯上開罪責之認定，亦無影響。
三、核被告乙○○所為，係犯刑法第一百五十八條第一項之冒充公務員而行使其職權
    罪及刑法第三百三十九條第一項之詐欺取財罪。公訴意旨認被告乙○○係犯強盜
    罪，以刑法第三百二十八條第一項之罪名提起公訴，尚有未洽，已如前述，惟公
    訴意旨所指被告取被害人財物之社會基本事實既屬相同，本院自得變更起訴法條
    。被告乙○○所犯上開二罪間，有方法結果之牽連關係，應依刑法第五十五條之
    規定，從一重之詐欺取財罪處斷。被告前後二行為，手法相同，反覆為之，觸犯
    構成要件相同之罪名，顯係基於概括之犯意，為連續犯，應依刑法第五十六條規
    定論以一罪。再被告乙○○曾於民國八十七年間因竊盜案件，經臺灣高雄地方法
    院判處有期徒刑八月確定，於八十七年十月二十四日執行完畢之事實，有臺灣高
    等法院被告全國前案紀錄表及臺灣高雄地方法院檢察署刑案資料查註紀錄表各乙
    份在卷可稽，其受有期徒刑之執行完畢後，五年內再犯本件有期徒刑以上之罪，
    為累犯，應依刑法第四十七條之規定加重其刑。被告乙○○冒充公務員而行使其
    職權部分，起訴事實雖未敘及，惟既與詐欺取財部分有牽連關係，屬裁判上一罪
    ，本院自得併予審究。
四、原審認被告乙○○罪證明確，予以論罪科刑，固非無見，惟原審認被告乙○○係
    犯懲治盜匪條例第五條第一項第一款之盜匪罪，容有未洽。被告上訴意旨，執以
    指摘原判決不當，為有理由，自應由本院將原判決予以撤銷改判。爰審酌被告正
    值青年，竟不思以正當方法賺取財物，而以冒充警員搜索人身，趁機取被害人財
    物，造成被害人財物損失，影響社會秩序甚鉅，惡性不輕，惟其所詐取之財物僅
    一百元、三十元及電話卡一張，且犯後已坦白承認，態度良好，且於犯後旋即為
    警查獲，所得財物三十元及電話卡一張已發還被害人，對被害人造成之實質財物
    損害尚非鉅大等一切情狀，量處如主文所示之刑。
據上論結，應依刑事訴訟法第三百六十九條第一項前段、第三百六十四條、第二百九
十九條第一項前段、第三百條，刑法第五十六條、第五十五條、第一百五十八條第一
項、第三百三十九條第一項、第四十七條，罰金罰鍰提高標準條例第一條前段，判決
如主文。
本案經檢察官林應華到庭執行職務。
中    華    民    國  九十      年       九       月     十八   日
                              臺灣高等法院高雄分院刑事第三庭
                                  審判長法官  莊秋桃
                                        法官  莊崑山
                                        法官  陳中和
右正本證明與原本無異。
檢察官如不服本判決，應於判決送達後十日內向本院提出上訴狀，其未述理由者並
應於提出上訴狀後十日內向本院補提理由書（應附繕本)。
被告不得上訴。
                                      書記官  梁美姿
中    華    民    國      九十      年       九       月     二十   日
附錄：本判決論罪科刑法條：
中華民國刑法第三百三十九條第一項
意圖為自己或第三人不法之所有，以詐術使人將本人或第三人之物交付者，處五年以
下有期徒刑、拘役或科或併科一千元以下罰金。
                                                                   Ｊ


司法院資訊處製作；財團法人民間司法改革基金會備份。
